---
title: "Projektarbeit Stefan Flachsbarth & Martin Haug<br/><br/>Teil 5 - Visualisierung mit Landkarten"
subtitle: "<br/>Analyse von Wahlergebnissen, Strukturdaten und Presseberichterstattung<br/>Bundestagswahlen im Zeitraum 1990 - 2017"
author: "<br/><br/>Stefan Flachsbarth, Martin Haug"
date: "`r Sys.Date()`"
output:
  html_document: 
    fig_height: 8
    fig_width: 12
    highlight: tango
    theme: paper
    toc: yes
    toc_depth: 3
  pdf_document:
    toc: yes
    toc_depth: '3'
editor_options: 
  chunk_output_type: inline
---

```{r setup, include=FALSE}
knitr::opts_chunk$set(echo = TRUE)
knitr::opts_chunk$set(comment = NA)
knitr::opts_chunk$set(message = FALSE)
knitr::opts_chunk$set(warning = FALSE)
```

## 5. Visualisierung mit Landkarten

### 5.1. Vorbereitung

#### Installation der benötigten R-Pakete

```{r, eval=FALSE}

install.packages(c("classInt", "DBI","dplyr", "ggplot2", "rgdal", "RColorBrewer", "sf", "sp", "tmap")

```

#### Laden der Bibliotheken

```{r}
library(rgdal)
library(ggplot2)
library(tmap)
library(ggplot2)
library(sp)
library(dplyr)
library(sf)
library(RColorBrewer)
library(classInt)
library(DBI)
```

***

### 5.2. Daten einlesen

#### Daten aus Datenbank

```{r}

KillDbConnections <- function () {
  all_cons <- dbListConnections(RPostgreSQL::PostgreSQL())
  for(x in all_cons) + dbDisconnect(x)
}

ReadData <- function(table_name) {
  # Initierung der Datenbank
  con <- dbConnect(RPostgreSQL::PostgreSQL(),
    host = 'hdm-sql.think-data.de', 
    dbname = 'postgres',
    user = 'postgres',
    password = 'Le9zGIn66GTJKGUc4Psv'
    # Der richtige Weg, um auf sichere Weise das Passwort abzufragen
    #password = rstudioapi::askForPassword("Database password")
    )
  
  # Ausführen der Query und Zurückgeben des Ergebnisses
  return(dbReadTable(con, table_name))
  
  # Verbindungsabbau
  killDbConnections()
}

# Daten über die Funktion einlesen
wahl2017 <- ReadData("btwa2017_clean")
beschaeftigung <- ReadData("sti0102_gender-beschaeftigung")
mapping <- ReadData("mapping_wahlkreis_landkreis") 

```

#### Daten aus Shapefiles

```{r}

shapefile <- readOGR("btw17_geometrie_wahlkreise_vg250_geo_shp/Geometrie_Wahlkreise_19DBT_VG250_geo.shp")

```

```{r}

germany <- st_read("btw17_geometrie_wahlkreise_vg250_geo_shp/Geometrie_Wahlkreise_19DBT_VG250_geo.shp")
germany_map <- germany %>% mutate(LAND_NR = as.numeric(LAND_NR))

```

***

### 5.3. Data Wrangling

```{r}

beschaeftigung_formatted <- beschaeftigung %>% rename(LKR_NR = X) %>% mutate(LKR_NR = as.numeric(LKR_NR))
beschaeftigung2017_formatted <- filter(beschaeftigung_formatted, Year == 2017)

wahl2017_formatted <- wahl2017 %>% rename(WKR_NR = Nr) %>% mutate(WKR_NR = as.numeric(WKR_NR))

mapping_formatted <- mapping %>% mutate(WKR_NR = as.numeric(WKR_NR)) %>% mutate(LKR_NR = as.numeric(LKR_NR))

# Verbinden der geladenen Daten mit der Mapping Tabelle
beschaeftigung2017_mapped <- merge(x=beschaeftigung2017_formatted, y=mapping_formatted, by.x="LKR_NR", by.y="LKR_NR")
dataset2017 <- merge(x=beschaeftigung2017_mapped, y=wahl2017_formatted, by.x="WKR_NR", by.y="WKR_NR")

```

***

### 5.4. Visualisierungen auf Landkarten

#### Wahlbeteiligung im Jahr 2017

```{r}

# Ausgeben des Plots mit der Spalte "Wahlbeteiligung" 
dataset2017_map <- merge(x=germany_map, y = dataset2017, by.x="WKR_NR", by.y="WKR_NR" )
plot(dataset2017_map['Wahlbeteiligung'])

```

##### Interpretation

In der Darstellung zeigt sich deutlich, dass **in weiten Teilen Ostdeutschlands, aber auch in Teilen des Ruhrgebiets, in Bremen und in Niederbayern die Wahlbeteiligung im Jahr 2017 unterhalb des Durchschnitts** lag. 


#### Darstellung in der Wahlkreisgewinner 

```{r}

# Prozentuale Betrachtung
wahlsieger2017_proz <- dataset2017 %>% select(ends_with(".PZ"), WKR_NR, LKR_NR)
wahlsieger2017_proz$sieger <- colnames(wahlsieger2017_proz)[apply(select(dataset2017, ends_with(".PZ")),1,which.max)]

# Absolute Anzahl der Erststimmen
wahlsieger2017_abs1 <- dataset2017 %>% select(ends_with("1"), WKR_NR, LKR_NR)
wahlsieger2017_abs1$sieger <- colnames(wahlsieger2017_abs1)[apply(select(wahlsieger2017_abs1, ends_with("1")),1,which.max)]
wahlsieger2017_abs1$sieger <- sub("CDU1.CSU1", "CDU/CSU", wahlsieger2017_abs1$sieger)
wahlsieger2017_abs1$sieger <- sub("1$", "", wahlsieger2017_abs1$sieger)

wahlsieger2017_map <- merge(x=germany_map, y = wahlsieger2017_abs1, by.x="WKR_NR", by.y="WKR_NR" )
plot(wahlsieger2017_map['sieger'])

```

##### Interpretation

Die Visualisierung zeigt die Parteizugehörigkeit der Wahlkreisgewinner, jedoch sind die **Parteien nicht in den üblicherweise verwendeten Farben dargestellt**. Dies soll in der nachfolgenden Abbildung korrigiert werden.

#### Darstellung der Wahlkreisgewinner in den üblicherweise verwendeten Parteifarben

```{r}

wahlsieger2017_map$farbe[wahlsieger2017_map$sieger == "CDU/CSU"] = "black"
wahlsieger2017_map$farbe[wahlsieger2017_map$sieger == "SPD"] = "red"
wahlsieger2017_map$farbe[wahlsieger2017_map$sieger == "AFD"] = "blue"
wahlsieger2017_map$farbe[wahlsieger2017_map$sieger == "LIN"] = "purple"
wahlsieger2017_map$farbe[wahlsieger2017_map$sieger == "GRÜ"] = "green"

plot(wahlsieger2017_map['sieger'], col = wahlsieger2017_map$farbe, main = "Wahlkreisgewinner 2017")

```

##### Interpretation

In dieser Darstellung ist nun deutlich die **dominante Position der CDU/CSU bei den Direktmandaten** zu erkennen. Ebenfalls deutlich zu sehen: Erstmalig **gewann die AFD drei Direktmandate im östlichen Sachsen**. 


#### Beschäftigungsquote im Jahr 2017

```{r}

dataset2017_map <- merge(x=germany_map, y = dataset2017, by.x="WKR_NR", by.y="WKR_NR" )

# Abrufen der Top10-Werte der Beschäftigungsquote
arrange(dataset2017_map, desc(Index.Beschäftigtenquote)) %>% select(Index.Beschäftigtenquote,Beschäftigtenquote.Männer.in..,Beschäftigtenquote.Frauen.in..)

# Abrufen der schlechtesten 10 Werte der Beschäftigungsquote
arrange(dataset2017_map, Index.Beschäftigtenquote) %>% select(Index.Beschäftigtenquote,Beschäftigtenquote.Männer.in..,Beschäftigtenquote.Frauen.in..)

# Ausgeben des Plots mit dem Inhalt der Spalte "Index.Beschäftigtenquote"
plot(dataset2017_map['Index.Beschäftigtenquote'], main = "Beschäftigungsquote von 2017", nbreaks = 8)

```

##### Interpretation

Auch bei diesem Thema zeigt sich ein deutlicher Unterschied zwischen den östlichen und westlichen Bundesländern. 


#### Beschäftigungsquote im Jahr 2017 in Quantilen

```{r}

pal <- brewer.pal(7, "OrRd") # 7 Farben
class(pal)

# Augeben des Plots für die Spalte "Index.Beschäftigtenquote" 
plot(dataset2017_map['Wahlbeteiligung'], 
     main = "Wahlbeteiligung im Jahr 2017", 
     breaks = "quantile", nbreaks = 7,
     pal = pal)

```

##### Interpretation

Hier noch ein weiteres Beispiel, wie die Wahlbeteiligung mit Farbverläufen auf Landkarten dargestellt werden kann. 


***

### 5.5. Visualisierung von Spatial-Objekten

Neben der Visualisierung von Dataframes durch "plot" können auch Spatial-Objekte durch das Paket "spplot" visualisiert werden. 

#### Einlesen der Daten

```{r}
shapefile <- readOGR("btw17_geometrie_wahlkreise_vg250_geo_shp/Geometrie_Wahlkreise_19DBT_VG250_geo.shp")
Germany_shape <- readOGR("btw17_geometrie_wahlkreise_vg250_geo_shp/Geometrie_Wahlkreise_19DBT_VG250_geo.shp")

```

#### Wahlbeteiligung im Jahr 2017 in Quantilen

```{r}
x <- merge(Germany_shape, wahl2017_formatted, by.x = "WKR_NR", by.y = "WKR_NR", duplicateGeoms = TRUE)

pal <- brewer.pal(6, "RdYlGn")

# Umbrüche der Quantile
breaks_qt <- classIntervals(x$Wahlbeteiligung, n = 6, style = "quantile")
br <- breaks_qt$brks 
offs <- 0.0000001 
br[1] <- br[1] - offs 
br[length(br)] <- br[length(br)] + offs 

# Kategorien
x$Wahlbeteiligung_bracket <- cut(x$Wahlbeteiligung, br)

# Ausgeben der Grafik
spplot(x, "Wahlbeteiligung_bracket", main = "Wahlbeteiligung in 6 Quantile", col.regions=pal)

```

##### Interpretation

Häufig wird bei der Visualisierung mit einer Einteilung von kontinuierlichen Werten in Gruppen gearbeitet, um Unterschiede besser herausarbeiten zu können. Im vorliegenden Beispiel wurde eine **Untergliederung in sechs Quantile genutzt und farblich in die Landkarte eingebaut**. 
